---
title: "“Bilgi Yönetim Sistemleri - Bitirme Projesi Rapor : Esmanur Hurma 190401002 - Oğuz Kortun 200401099 - Fatmanur Ömerli 190401062 - Ceyda İncekara 210401008 - Sena Süyün 190401018 "
output: html_notebook
---
**Q1: İş Probleminin Tanımı**

WILUSA Bankası, müşteri tabanını genişletmek, müşteri memnuniyetini artırmak ve gelirlerini artırmak amacıyla bir müşteri pazarlama analizi gerçekleştirmektedir. Bu hedeflere ulaşmak için SuiteCRM platformunu kullanarak, müşteri verilerini toplamak, analiz etmek ve pazarlama stratejileri geliştirmek istemektedir. SuiteCRM, kullanıcı dostu arayüzü ve güçlü veri analizi özellikleriyle, müşteri ilişkilerini yönetmek ve pazarlama kampanyalarını optimize etmek için ideal bir araçtır.  Banka, SuiteCRM'in müşteri veri toplama, analiz ve kampanya yönetimi özelliklerini kullanarak, daha etkili ve özelleştirilmiş pazarlama stratejileri oluşturmayı planlamaktadır. Bu süreçte karşılaşılan zorluklar arasında müşteri verilerinin doğruluğunu ve güncelliğini sağlamak, veri analiz süreçlerinin karmaşıklığı ve rekabetçi pazarda etkili stratejiler geliştirmek yer almaktadır. Ancak, SuiteCRM'in sunduğu avantajlar ve otomatikleştirilmiş analiz süreçleri, bu zorlukların üstesinden gelmede bankaya önemli faydalar sağlayacaktır.

SuiteCRM platformu, WILUSA Bankası'nın iş süreçlerinde şu özelliklerden yararlanacaktır:
-Müşteri Verilerinin Toplanması: SuiteCRM, müşteri demografik ve finansal verilerinin kolayca toplanmasını ve merkezi bir veri tabanında saklanmasını sağlar.
-Veri Analizi: Platform, toplanan verilerin analiz edilmesi için gelişmiş araçlar sunar. Bu araçlar, pazarlama kampanyaları için değerli bilgiler elde edilmesini sağlar.
-Pazarlama Stratejilerinin Geliştirilmesi: SuiteCRM, analiz edilen veriler ışığında etkili pazarlama stratejilerinin geliştirilmesine yardımcı olur.
-Kampanya Yönetimi: Pazarlama kampanyalarının yönetimi ve müşterilere özel teklifler sunulması SuiteCRM üzerinden gerçekleştirilir.
-Sonuçların Değerlendirilmesi: Pazarlama kampanyalarının etkinliği izlenir ve analiz edilir. SuiteCRM, bu süreçleri otomatikleştirerek stratejilerin revize edilmesini kolaylaştırır.

Bu özellikler, WILUSA Bankası'nın müşteri ilişkilerini daha etkili bir şekilde yönetmesine ve pazarlama faaliyetlerini optimize etmesine olanak tanır. SuiteCRM'in sunduğu otomatikleştirilmiş süreçler ve gelişmiş analiz araçları, müşteri verilerinin doğru ve güncel tutulmasını, veri analiz süreçlerinin verimliliğini artırır ve rekabetçi pazarda daha etkili pazarlama stratejileri geliştirilmesine yardımcı olur.

**Q2: İş problemini çözmede kullanılacak data seti**
Kullandığımız veriyi bulduğumuz kaynak : _https://www.kaggle.com/_
Verisetinin linki : _https://www.kaggle.com/datasets/zain280/bank-customer-information-and-marketing-response_

Veri Formatı: Veri seti, CSV (Comma Separated Values) formatında sunulmaktadır.

Boyutu: Toplam 41.188 gözlem ve 21 değişken içermektedir.

Bu veri kümesi, banka müşterileri ve onların pazarlama kampanyalarına verdikleri yanıtlar hakkında bilgiler içerir. Veri seti müşterilerin yaş, iş, medeni durum, eğitim düzeyi, hesap bakiyesi gibi demografik ve finansal özelliklerini içeriyor. Ayrıca, vadeli mevduata abone olup olmadıkları (evet/hayır) ve pazarlama kampanyasının sonucu (başarı/başarısızlık) gibi pazarlama kampanyalarına verdikleri yanıtlara ilişkin bilgileri de içerir.

Veri kümesi, bir müşterinin vadeli mevduata abone olma kararını etkileyen faktörleri ve pazarlama kampanyalarının etkinliğini anlamaya yardımcı olmayı amaçlamaktadır.

_Ana Özellikler:_
Demografik bilgiler (age, job, marital status, education level)

Finansal bilgiler (account balance, housing loan, personal loan)

Pazarlama kampanyası bilgileri (campaign duration, number of contacts, outcome)

Pazarlama kampanyasına yanıt (subscription to term deposit, yes/no)

_Hedef Değişkeni_:

y (vadeli mevduat aboneliği, evet/hayır)

Örnek Sayısı:

5 (verilen örnekte)

_Nitelik Sayısı_:

16 (hedef değişken dahil)

Kullanılan veri seti aynıdır; sadece SuiteCRM platformunun zorunlu kıldığı "Name" sütununun eklenmesi gibi küçük bir değişiklik yapılmıştır. Bu sütun, müşteri verilerinin doğru bir şekilde yönetilmesi ve analiz edilmesi için gereklidir.

**Q3: Veri seti keşifsel analizi**


*Önemli sütunlar:* "age(numeric)", "job(character)", "balance(numeric)", "housing(character)", "loan(character)", "campaign(numeric)", "y(vadeli mevduata abonelik, evet/hayır,character)"
*Önemli satırlar:* Anormal değerlere veya eksik verilere sahip olabilecek müşteri profilleri

Veri setinde numaric değere sahip bazı sütunlarda negatif değerler vardı.Bu veriler manasız olduğu için veri ön işleme kısmında bu manasız bilgileri NA değere çevirildi.
Bu negatif değerler "balance" ve "pdays" sütunlarında mevcuttur.Bu yüzden bu sütunlarda negatif olan değerler "NA" değerine çevirilmiştir. 
*Ön işleme operasyonları:*
-Sütunlardaki manasız bilgiler yani negatif değer olanlar NA yapıldı.
-
```{r echo=FALSE}
filename <- "guncel_banka.csv"

library(readr)
dataset <- read_csv(filename)

# Veriyi kontrol ediyoruz
head(dataset)
str(dataset)
# Veriyi tablo şeklinde aç
View(dataset)
# Sadece sayısal değerlere sahip sütunları belirleyin
numeric_columns <- sapply(dataset, is.numeric)

# Sadece sayısal değerlere sahip sütunlardaki negatif değerlere sahip hücreleri NA yapın
dataset[numeric_columns][dataset[numeric_columns] < 0] <- NA
#NEGATİF DEĞERLER NA'YA DÖNÜŞTÜRÜLMÜŞTÜR.


```
*Veri Özetini Çıkarmak*

```{r echo=FALSE}
summary(dataset)

```

*Veri Kalitesini Göz Önüne Seren Tablo:*

Eksik değerlerin her sütundaki yüzdesini gösteren bir tablo oluşturuldu.
```{r echo=FALSE}
# Eksik değerlerin yüzdesi
missing_percentage <- colSums(is.na(dataset)) / nrow(dataset) * 100
missing_table <- data.frame(
  Sutun = names(missing_percentage),
  EksikDegerYuzdesi = missing_percentage
)

print("Her sutundaki eksik deger yuzdesi:")
print(missing_table)



```
*Temel Görselleştirmeler:*

Sırası ile

-Histogram

-Kutu Grafik

-Bar Grafik

-Pasta Grafik
```{r echo=FALSE}
# Gerekli kütüphaneler
library(ggplot2)
print("1. ve 2. grafik, balance degerinin ve bu degerdeki miktar dagilimini gostermektedir.")
# Histogram
ggplot(dataset, aes(x=balance)) + geom_histogram(binwidth=500, fill="blue", color="black")

# Kutu Grafik
ggplot(dataset, aes(y=balance)) + geom_boxplot()
print("3. ve 4. grafik,farkli meslek gruplarinin dagilimini ve her bir gruptaki kisi sayisini gostermektedir.")
# Bar Grafik
ggplot(dataset, aes(x=job)) + geom_bar(fill="blue")

# Pasta Grafik
job_counts <- table(dataset$job)
pie(job_counts, main="Job Distribution")
```
*İstatistik üretimi*
-Veri setindeki önemli özellikler için bazı istatistiksel özetler oluşturuldu.
```{r echo=FALSE}
# Yaşın ortalamasını ve standart sapmasını hesaplama
# Yaşın ortalaması hesaplanır
yas_ortalamasi <- mean(dataset$age)
print(paste("Yas Ortalamasi:", yas_ortalamasi))

# Yaşın standart sapması hesaplanır
yas_standart_sapma <- sd(dataset$age)
print(paste("Yas Standart Sapmasi:", yas_standart_sapma))
```
-Çeyrekler Arası Aralık (Interquartile Range, IQR), bir veri setindeki merkezi yayılımı ölçen bir istatistiksel değeridir. IQR, veri setindeki verilerin orta %50'sinin yayılımını gösterir ve genellikle veri setinin merkezi kısmının yayılımını anlamak için kullanılır. Aşırı uç değerlerin etkisini azaltarak merkezi eğilim hakkında bilgi verir.

```{r echo=FALSE}
# Çeyrekler Arası Aralık (IQR) hesaplama
numeric_columns <- sapply(dataset, is.numeric)
iqr_values <- apply(dataset[, numeric_columns], 2, IQR, na.rm = TRUE)

# IQR sonuçlarını bir tablo halinde gösterme
iqr_table <- data.frame(
  Degisken = names(iqr_values),
  IQR = iqr_values
)

print("Sayisal degiskenlerin Ceyrekler Arasi Aralik (IQR) degerleri:")
print(iqr_table)

```




*Eksik Değerlerin Kontrolü ve İşlenmesi:*
```{r echo=FALSE}
# Eksik değerlerin kontrolü
sum(is.na(dataset))

# Hangi sütunlarda eksik değer olduğunu görmek
colSums(is.na(dataset))




```


Eksik değerlerin kontrolü ve hangi sütunlarda eksik değer olduğunu görmek:

```{r echo=FALSE}
# Gerekli kütüphaneyi yükle
library(dplyr)
library(tidyr)

# Eksik değere sahip satırları veri setinden sil
dataset <- dataset %>% drop_na()

# Eksik değerlerin kontrolü (eksik değerlerin kalmadığından emin olmak için)
sum(is.na(dataset))
# Hangi sütunlarda eksik değer olduğunu görmek
colSums(is.na(dataset))
```

*Kategorik Değişkenlerin Düzenlenmesi:*
```{r echo=FALSE}

# Kategorik değişkenleri faktöre çevirme
dataset$job <- as.factor(dataset$job)
dataset$marital <- as.factor(dataset$marital)
dataset$education <- as.factor(dataset$education)
dataset$y <- as.factor(dataset$y)

# Faktör seviyelerini kontrol etme
levels(dataset$job)
levels(dataset$marital)
levels(dataset$education)
levels(dataset$y)



```

Kategorik değişkenlerin frekans tablosu:

```{r echo=FALSE}

library(dplyr)
# Kategorik değişkenlerin frekans tablosu
categorical_summary <- dataset %>%
  summarise(
    Is_Sayisi = n_distinct(job),
    MedeniDurum_Sayisi = n_distinct(marital),
    Egitim_Sayisi = n_distinct(education),
    KrediDurumu_Sayisi = n_distinct(loan)
  )

print("Kategorik degiskenlerin frekans tablosu:")
print(categorical_summary)
```
*Tablo Oluşturma:*

Veri setinin önemli özelliklerini gösteren bir tablo oluşturuldu. Yaş ve vadeli mevduat aboneliği arasındaki ilişkiyi gösteren  tablo :
```{r echo=FALSE}



#Veri setinin önemli özelliklerini gösteren bir tablo oluşturuldu. Yaş ve vadeli mevduat aboneliği arasındaki ilişkiyi gösteren  tablo :
# Vadeli mevduata abonelik durumuna göre yaş ortalamaları hesaplanır
yas_ortalamalari <- aggregate(age ~ y, data = dataset, FUN = mean)

# Elde edilen tablo gösterilir
print(yas_ortalamalari)
```
*Grafik oluşturma*
-Veri setindeki önemli özellikleri görselleştirmek için birkaç grafik oluşturuldu.

Yaş dağılımı histogramı:

```{r echo=FALSE}


# Yaş dağılımı histogramı
ggplot(dataset, aes(x = age)) +
  geom_histogram(binwidth = 5, fill = "blue", color = "black") +
  labs(title = "Yaş Dağılımı", x = "Yaş", y = "Frekans") +
  theme_minimal()
```

**Q4: Veri setinin BYS platformuna ihtali:**


SuiteCRM ve MariaDB imajlarını Docker üzerine indirdik ve Docker dizini altında bir Docker Compose dosyası oluşturduk, böylece SuiteCRM ile MariaDB'nin birlikte çalışmasını sağladık. Daha sonra, CSV formatlı veri setimizi SuiteCRM üzerindeki mevcut modüllere yüklemeye çalıştık, ancak verimizin bu hazır modüllere uygun olmadığını fark ettik. Bu nedenle, veri setimize uygun yeni bir modül oluşturduk ve bu modül aracılığıyla veri setimizi SuiteCRM platformuna yükledik. SuiteCRM platformuyla REST API aracılığıyla bağlantı kurduk, ancak CSV ve XML formatındaki veriyi çekmek için çeşitli yöntemler denememize rağmen başarılı olamadık. Bu nedenle, geri kalan süreci, ön işleme ve analiz ettiğimiz veri seti ile devam ettirdik.
